【裁判字號】    99,台上,6211
【裁判日期】    991007
【裁判案由】    違反毒品危害防制條例
【裁判全文】
最高法院刑事判決            九十九年度台上字第六二一一號
上  訴  人  甲○○
選任辯護人  郭美春律師
上列上訴人因違反毒品危害防制條例案件，不服台灣高等法院中
華民國九十八年十一月二十四日第二審更審判決（九十八年度上
更(一)字第二六四號，起訴案號：台灣宜蘭地方法院檢察署九十三
年度偵字第五九一號），提起上訴，本院判決如下：
    主  文
上訴駁回。
    理  由
按刑事訴訟法第三百七十七條規定，上訴於第三審法院，非以判
決違背法令為理由，不得為之。是提起第三審上訴，應以原判決
違背法令為理由，係屬法定要件。如果上訴理由書狀並未依據卷
內訴訟資料，具體指摘原判決不適用何種法則或如何適用不當，
或所指摘原判決違法情事，顯與法律規定得為第三審上訴理由之
違法情形，不相適合時，均應認其上訴為不合法律上之程式，予
以駁回。本件原判決依憑上訴人甲○○坦承有於原判決所示時、
地未及交付毒品予王燕增為警查獲，並扣得原判決附表所示毒品
等物之供稱，證人鄭紹群、王燕增之證詞，卷附通訊監察書、譯
文、勘驗筆錄、起訴書、前案紀錄表、法務部調查局毒品鑑定通
知書，暨扣案第一、二級毒品、分裝袋等證據資料，認上訴人有
其事實欄所載之連續販賣第一、二級毒品犯行，且敘明上訴人否
認該犯行，辯稱：當日受王銘德之託，攜其所交付背包前往旅館
，不知袋內有毒品，恰與王燕增相約該旅館並非交易毒品云云，
為不足採，亦依調查所得證據，於理由內詳予指駁、說明。因認
上訴人犯行明確，而撤銷第一審之科刑判決，改判仍依修正前刑
法牽連犯之裁判上一罪關係論處上訴人連續販賣第一、二級毒品
二罪刑（均量處有期徒刑），已詳述所憑之證據及其認定之理由
。上訴意旨略稱：認定販賣第一、二級毒品予鄭紹群犯罪事實部
分，未經公訴人起訴，有違不得就未經起訴之犯罪審判之規定，
復未敘明得併為審理之理由，判決違法。證人鄭紹群於警詢之供
述，究係如何具有較可信之特別情形，並未具體說明，其在警詢
中指認「檳榔」為上訴人，係依單一口卡指認，程序不合規定，
並有誘導詢問之瑕疵，另案中以被告身分所為陳述，亦未經具結
，原判決採為認定犯罪之證據，有違證據法則。上訴人於民國九
十三年二月二十八日十七至十九時警詢筆錄，屬疲勞訊問下所製
作，亦違反不得夜間訊問之規定，且未全程錄音、錄影，而偵訊
筆錄亦係延續警詢陳述製作，並不具任意性，均不得作為證據。
另監聽譯文亦屬傳聞，且內容均無關毒品交易，難作為犯罪佐證
。退步言之，如上訴人犯罪成立，亦應依想像競合犯從重論以一
罪，原判決認屬數罪，適用法規顯有錯誤云云。惟查：（一）犯
罪事實之認定，證據之取捨及其證明力之判斷，乃事實審法院自
由判斷之職權，如其取捨不違背經驗法則與論理法則，即不得指
為違法，而據為上訴第三審之理由。本件原判決綜合全案證據資
料，而為上訴人上揭犯罪之認定，已說明上訴人為警逮捕後，並
未有未休息而為警疲勞訊問，於警詢中曾明確否認販毒犯行，顯
無不知維護自身相對權益之情況，偵查中所陳均係在其自由意思
所為，得採為證據，證人鄭紹群於警詢之陳述，依刑事訴訟法第
一百五十九條之一第二項之規定，如何具有證據能力，上訴人多
次販賣第一、二級毒品予鄭紹群，及販賣第一級毒品予王燕增未
遂，除據鄭紹群於警詢及另案（第一審九十四年度訴字第八二號
）所供承，亦為上訴人於警詢、偵查供認到旅館欲交付毒品予王
燕增，並有上訴人不爭執內容之通聯譯文、鄭紹群販賣第一、二
級毒品有罪判決書及扣案第一、二毒品為據，顯非單以鄭紹群之
供述及上訴人自白為據。對於九十三年二月二十八日十七至十九
時警詢筆錄及偵查筆錄未攝錄部分之內容不予採用，與鄭紹群通
聯雖無直言買賣之對話內容亦無從反推上訴人並無販賣毒品犯行
，依上訴人攜帶與通話內容相符之毒品前往，並當場查扣，足見
與王燕增毒品買賣意思已合致，並已著手販賣而未遂，及上訴人
確有營利之意圖甚明。均於判決內詳細說明本於調查所得之心證
而為事實判斷之理由，所為論斷，並無違法情形存在。（二）證
人鄭紹群於司法警察調查中指認時，係各就六張照片從其中指認
上訴人，並非以口卡片指認，復非針對上訴人照片之為單一指認
，故證人對上訴人之指認縱未依法務部及內政部警政署公布之指
認作業規範，以真人列隊供其指認，亦難指其指認已受不當誤導
，而無證據能力。且原判決並已敘明上訴人、鄭紹群對於監聽譯
文均表示無意見，雙方確有通聯之事實，參諸鄭紹群於警詢主動
供出毒品來源，並供陳每次都是上訴人親自送至住處交付，對於
相片上何人為上訴人，伊清楚等語（見警詢卷第五、六頁），顯
然證人與上訴人有所認識，難有誤認之可能。上訴意旨認證人鄭
紹群指認程序不合規定指摘原判決不當，自非可取。（三）至於
上訴人販賣第一級、第二級毒品予鄭紹群之事實，檢察官於起訴
書內已記載：「並連續販賣予王燕增及多位年籍不詳之人」，就
所謂「多位年籍不詳之人」，亦經檢察官於原審補充販賣予鄭紹
群之事實（見第一審卷第一四九頁），亦即將原概括記載之「多
位年籍不詳之人」，已具體補充鄭紹群為所謂「多位年籍不詳之
人中」之其中一人，是此部分在檢察官起訴範圍內，自應予審究
，原判決亦於理由中予以說明。對於上訴人係分次販賣第一、二
級毒品，應各成立販賣第一、二級毒品罪名，亦引證人鄭紹群之
證詞為據，均無判決違法及理由不備之情。（四）證人鄭紹群在
另案台灣宜蘭地方法院九十四年度訴字第八二號案中供陳，為在
本案審判外向法官所為之陳述，依刑事訴訟法第一百五十九條之
一第一項，有證據能力。又原審上訴審中業經傳喚鄭紹群到庭，
經具結後經交互詰問，已保障上訴人之對質詰問權利，其上開證
言，有證據能力，原判決並採為證據，於法並無不合，此外。上
訴意旨就屬原審採證、認事職權之適法行使及原判決已說明事項
，徒憑己見，任意指摘為違法，且仍為單純事實之爭執，均非適
法之第三審上訴理由。其上訴違背法律上之程式，應予駁回。
據上論結，應依刑事訴訟法第三百九十五條前段，判決如主文。
中    華    民    國  九十九  年    十    月    七    日
                      最高法院刑事第十一庭
                          審判長法官  石  木  欽
                                法官  洪  佳  濱
                                法官  韓  金  秀
                                法官  段  景  榕
                                法官  周  煙  平
本件正本證明與原本無異
                                      書  記  官
中    華    民    國  九十九  年    十    月   十三   日
                                                       s

司法院資訊處製作；財團法人民間司法改革基金會備份。
